【裁判字號】    99,抗,1457
【裁判日期】    990928
【裁判案由】    聲請迴避
【裁判全文】
臺灣高等法院民事裁定                  99年度抗字第1457號
抗  告  人  乙○○
上列抗告人因與相對人甲○○、基隆市政府間損害賠償事件，聲
請法官迴避，對於中華民國99年8月24日臺灣基隆地方法院99年
度聲字第56號裁定提起抗告，本院裁定如下：
    主  文
抗告駁回。
抗告訴訟費用由抗告人負擔。
    理  由
一、抗告人於原法院聲請及抗告意旨略以：伊向基隆市立殯葬管
    理所所長甲○○提起損害賠償訴訟後，復對其上級機關基隆
    市政府提起國家賠償請求，經原法院以99年度訴字第306號
    事件（下稱系爭事件）受理，依國家賠償法施行細則第38條
    規定，在賠償義務機關協議程序終結前，法院應先裁定停止
    訴訟程序，惟承審之王翠芬法官並未停止訴訟程序，反以裁
    定命伊繳納裁判費及補正被告之基本資料，嗣承審法官改為
    陳湘琳法官，仍未更正前開錯誤，亦未待刑事偵查程序確認
    被告為何，即進行言詞辯論程序，並定期宣判，致伊無充分
    時間可準備訴訟之進行；且伊既已聲請法官迴避，依民事訴
    訟法第37條規定，亦應停止本件訴訟程序，然陳湘琳法官仍
    就系爭事件為伊敗訴之判決，其執行職務顯有偏頗之虞，爰
    依法聲請陳湘琳法官迴避云云。
二、按當事人如認法官執行職務有偏頗之虞，固得依民事訴訟法
    第33條第1項第2款之規定聲請迴避，然所謂法官執行職務有
    偏頗之虞，係指法官對於訴訟標的有特別利害關係，或與當
    事人之一造有密切之交誼或嫌怨，或基於其他情形，客觀上
    足疑其為不公平之審判者而言；若僅憑當事人之主觀臆測，
    或不滿意法官進行訴訟遲緩，或認法官指揮訴訟欠當，則不
    得即認其執行職務有偏頗之虞（最高法院29年抗字第56號、
    69年台抗字第457號判例意旨參照）。又聲請法官迴避之原
    因，依民事訴訟法第34條第2項及第284條之規定，應自為聲
    請之日起3日內提出能即時調查之證據以釋明之。
三、查民事訴訟程序係採當事人進行主義，當事人為何種請求，
    乃其自由決定，就當事人未主張之部分，法院自不得加以審
    理。抗告人於系爭案件進行言詞辯論程序時既陳明係依據民
    法第184條請求損害賠償，足證其請求權基礎乃民法之侵權
    行為法則，縱其抗告主張因不諳法律而誤引法條，其真意係
    依民法第186條為請求，惟仍屬民法之範疇，而非依國家賠
    償法為請求，是陳湘琳法官未依國家賠償施行細則第38條裁
    定停止訴訟，並無不當；至抗告人其他聲請法官迴避所舉之
    事由，均屬法官指揮訴訟是否有欠允當之問題，核與聲請迴
    避之原因不符。此外，抗告人並未能釋明陳湘琳法官就系爭
    事件之訴訟標的有特別利害關係，或與當事人之一造有密切
    之交誼或嫌怨，自難謂法官於執行職務有偏頗之虞。從而，
    原法院裁定駁回其聲請，核無違誤，抗告意旨猶執前詞指摘
    原裁定不當，聲明廢棄，為無理由，應予駁回。
據上論結，本件抗告為無理由，爰裁定如主文。
中    華    民    國    99    年    9     月    28    日
                    民事第二庭
                        審判長法  官  林敬修
                              法  官  黃豐澤
                              法  官  劉勝吉
正本係照原本作成。
本裁定除以適用法規顯有錯誤為理由外，不得再抗告。如提起再
抗告，應於收受後10日內委任律師為代理人向本院提出再抗告狀
。並繳納再抗告費新台幣１千元。
中    華    民    國    99    年    9     月    29    日
                              書記官  周月琴

司法院資訊處製作；財團法人民間司法改革基金會備份。
